【裁判字號】    89,上易,295
【裁判日期】    900327
【裁判案由】    侵權行為損害賠償
【裁判全文】
臺灣高等法院臺中分院民事判決  八十九年度上易字第二九五號
      上  訴  人  丁○○
      被 上訴 人  乙○○
      被 上訴 人  甲○○
      被 上訴 人  丙○○
右當事人間侵權行為損害賠償事件，上訴人對於中華民國八十九年五月三十日臺灣南
投地方法院八十七年訴字第六九號第一審判決提起上訴，本院判決如左：
      主      文
上訴駁回。
第二審訴訟費用由上訴人負擔。
    事實及理由
一、被上訴人鍾乙○○經合法通知，於言詞辯論期日，不到場者，爰依上訴人之聲請
    ，由其一造辯論而為判決。
二、上訴人起訴主張：伊向被上訴人之繼承人鍾春福承租坐落南投縣國姓鄉○○○段
    第四一之二０地號土地種植檳榔樹，詎於八十六年三月十三日至同月二十日間，
    鍾春福竟雇用被上訴人乙○○，以挖土機將上開土地上面積約一分地之檳榔樹約
    三百棵，全部予以砍伐毀損，致伊受有六十萬元之損害，被上訴人甲○○、丙○
    ○二人為鍾春福之繼承人，應繼承鍾春福之債務，爰依侵權行為之法律關係，請
    求被上訴人甲○○、丙○○、乙○○三人連帶如數賠償並加給法定遲延利息。
三、被上訴人甲○○、丙○○則以：鍾春福生前雖有雇用被上訴人乙○○挖除系爭土
    地上之檳榔樹，惟均經上訴人同意，且僅挖除十八棵，並非如上訴人所稱之三百
    棵。又系爭土地係由鍾春福向前手徐振健所購買，鍾春福為系爭土地之所有權人
    ，與上訴人間並無租賃關係存在，鍾春福亦未曾同意將系爭土地繼續由上訴人使
    用及收取其租金，則該土地上之檳榔樹為土地之一部分，依法屬於鍾春福所有，
    鍾春福砍伐自己土地上之檳榔樹，並無侵權行為等語作為抗辯；被上訴人乙○○
    雖未於言詞辯論期日到場，惟據其以前到場辯稱：伊係受僱於被告鍾春福駕駛挖
    土機至系爭地點整地，均受被上訴人鍾春福之指示行事，並不知悉系爭土地上之
    檳榔樹為上訴人所種植，且伊砍上訴人之檳榔樹僅十八棵而已。
四、經查坐落南投縣國姓鄉○○○段第四一之二０地號土地屬鍾春福所有，嗣鍾春福
    於本件訴訟中死亡，由被上訴人甲○○繼承為所有權人之事實，有土地登記簿謄
    本一件附卷可稽，為兩造所不爭執，應認為真實。另上訴人主張其在系爭土地上
    約一分地之面積種植檳榔樹，經鍾春福於八十六年三月十三日至同月二十日間，
    雇用被上訴人乙○○，以挖土機將上開土地上之檳榔樹砍伐毀損等事實，業據原
    告提出照片八張及經證人徐田鳳嬌、黃美富、房茂清、羅吉田等人於原審證實乙
    ○○有將上訴人所種植之檳榔樹挖除之情事屬實，亦堪認為真實。
五、按不動產之出產物，尚未分離者，為該不動產之部分，民法第六十六條第二項定
    有明文。本件上訴人在被上訴人鍾春福所有之系爭土地上種植檳榔樹，該檳榔樹
    尚未與土地分離，自應推定為被上訴人鍾春福所有。是本件上訴人主張其對系爭
    土地上所出產之檳榔樹，係其基於土地租賃關係而種植，其有收取權存在之有利
    事實，自應由上訴人舉證以證明之。次查系爭坐落南投縣國姓鄉○○○段第四一
    之二０地號土地原屬林玉、林香蘭、陳林香惠、林育英四人所共有，應有部分各
    為四分之一，嗣於八十一年間，林玉之應有部分由林香蘭、陳林香惠、林育英三
    人所繼承，成為應有部分各三分之一；嗣林香蘭、陳林香惠將其應有部分賣予徐
    振健，應有部分為十二分之十一，徐振健再於八十二年間將其十二分之一應有部
    分出賣予被上訴人鍾春福，而林育英之應有部分十二分之一則由林振弘、林振廷
    、林振誠等三人共同繼承，其應有部分各為三六分之一，嗣於八十六年間，林振
    弘、林振廷、林振誠等三人再將其應有部分計十二分之一出賣予被上訴人甲○○
    ，嗣被上訴人鍾春福於八十八年間死亡，其應有部分十二分之十一，亦由被上訴
    人甲○○繼承，故系爭土地現由被上訴人甲○○單獨所有，此有卷附之土地登記
    簿謄本記載可稽。又按民法第四百二十五條規定「出租人於租賃物交付後，縱將
    其所有權讓與第三人，其租賃契約，對於受讓人，仍繼續存在」之適用，係以出
    租人為租賃物之所有權人為要件，如非租賃物之所有權人即無該條之適用，此觀
    之該條文之文義自明。本件上訴人主張自五十九年間起即係由林氏家族之帳房黃
    林霖代所有權人林玉、林香蘭、陳林香蕙、林育英等人向上訴人收取租金，嗣至
    八十年初以後，繼由黃林霖之子女黃豐治、黃美治代為收取租金等事實，固提出
    收取租金之對帳單影本十九張以為證明，並經證人黃美富於八十七年九月一日原
    審證稱：「（黃林霖）是我父親，不知是否照片上之土地，按父親筆記本記載收
    租，租金按照每年到北港碾米店問米價多少，換算成租金，但自從林玉阿姨去逝
    後就沒再去收過租金。」等證詞為證。又以系爭土地嗣後移轉為鍾春福及林振弘
    、林振廷、林振誠等三人共有時，其乃以存證信函將租金以匯票寄交鍾春福及訴
    外人林振弘收取，而提出存證信函影本四件為證。惟查：(一)、又系爭土地之所有
    權人，歷經林玉、林香蘭、陳林香蕙、林育英、徐振健、林振弘、林振廷、林振
    誠及鍾春福等人，上訴人既主張其有向系爭土地所有權人承租土地，自應就上開
    所有權人收取租金或承諾出租之事實負舉證之責。然據上訴人所稱，自五十九年
    至八十年間，係由林氏家族之帳房黃林霖代所有權人林玉、林香蘭、陳林香蕙、
    林育英等人向上訴人收取租金，該黃林霖是否有代理全體所有權人收取租金之權
    ，未見上訴人舉證，其泛稱「林氏家族之帳房」，並不足以證明其已受全體共有
    人之委任或授予代理權。又林玉、林香蘭、陳林香蕙、林育英等人所共有之土地
    ，除系爭土地外，尚有坐落南投縣國姓鄉○○○段第四一之一九、三四之二九等
    地號土地（見台灣南投地方法院八十七年度埔簡字第二０五號卷所附土地登記簿
    謄本），上訴人所提出之對帳單及證人黃美富之證詞，均不能證明上訴人所繳租
    金究係何筆土地，因此，本件就上訴人所提出之證據，尚不足以證明系爭土地之
    全體所有權人已同意將系爭土地出租予上訴人之事實。進而上訴人依民法第四百
    二十五條規定，主張其對鍾春福就系爭土地有租賃契約之關係存在云云，即無所
    據，應不足以採信。(二)、上訴人雖曾以存證信函表示寄承租四一－十九、四一－
    二十及建八四之四一三筆土地租金予鍾春福，惟鍾春福於原審表示系爭土地兩造
    並無租賃關係，雖有收到上訴人寄來之匯票，惟並未兌現，按依前(一)所述，上訴
    人所舉之證據，並不能證明伊對系爭土地有不定期租賃關係存在，則其自行寄租
    金予鍾春福，鍾春福亦未兌現，並不能即因上訴人之寄租金，使系爭土地發生租
    賃關係。又該匯票嗣由被上訴人丙○○於鍾春福死亡後兌現，然丙○○稱伊整理
    父親遺物，發現有匯票，而持以兌現，不知匯票之來龍去脈等語。查鍾春福死亡
    後，由丙○○、甲○○在原審承受訴訟，即一再堅決否認有同意上訴租用系爭土
    地以觀，應認丙○○上開辯解為可採。準此亦不能以丙○○不知情之下，兌現匯
    票，而認丙○○已同意將系爭土地租予上訴人。茲上訴人於系爭土地無不定期租
    賃關係存在，又未與鍾春福或其繼承人約定租用系爭土地之合意，則被上訴人抗
    辯二造間就系爭土地無租賃關係存在，自屬可採，上訴人主張二造間就系爭土地
    有租賃關係云云，尚不足採。
六、本件上訴人既不能證明其對系爭土地有租賃權存在，自不得對鍾春福所有之系爭
    土地上尚未與土地分離之出產物檳榔樹主張權利，從而鍾春福雇用被上訴人乙○
    ○將其所有土地上之出產物檳榔樹挖除，乃係基於所有權之行使，自無侵害上訴
    人之權利可言。基此上訴人基於共同侵權行為損害賠償之法律關係，請求被上訴
    人應連帶給付上訴人六十萬元，及自起訴狀繕本送達被上訴人翌日起，至清償日
    止，按年息百分之五計算之利息，並無理由，應予駁回。上訴人之訴既經駁回，
    其假執行之聲請即失所附麗，應併予駁回。原審為上訴人敗訴之判決，及駁回其
    假執行之聲請，並無不合。上訴意旨指摘原判決不當，求予廢棄改判，為無理由
    ，應予駁回。
七、至於兩造所提其他攻擊、防禦方法及聲請調查之證據，因與本件基礎事實之認定
    無影響，不再加以審酌，併此敘明。
據上論結，本件上訴為無理由，依民事訴訟法第四百四十九條第一項、第七十八條，
判決如主文。
中      華      民      國    九十    年     三     月      二十七      日
~B1民事第三庭審判長法  官  陳照德
~B2                法  官  曾謀貴
~B3                法  官  蔡王金全
右為正本係照原本作成。
不得上訴。
~B                書記官  林彩雲
中      華      民      國    九十      年      三      月    二十八    日
                                                                        Ｌ


司法院資訊處製作；財團法人民間司法改革基金會備份。
